【裁判字號】    98,上訴,1451
【裁判日期】    980709
【裁判案由】    違反毒品危害防制條例
【裁判全文】
臺灣高等法院臺中分院刑事判決        98年度上訴字第1451號
上  訴  人  臺灣南投地方法院檢察署檢察官
被      告  甲○○
上列上訴人因被告違反毒品危害防制條例案件，不服臺灣南投地
方法院96年度訴更字第2號，中華民國98年5月27日第一審判決（
起訴案號：臺灣南投地方法院檢察署96年度毒偵字第369號），
提起上訴，本院判決如下：
    主  文
上訴駁回。
    理  由
一、本案經本院審理結果，認第一審判決本件公訴不受理，並無
    不當，應予維持，並引用第一審判決書記載之理由（如附件
    ）。
二、臺灣南投地方法院檢察署檢察官上訴意旨雖以：被告甲○○
    前於民國88年間，即因施用毒品案件，經送觀察、勒戒後，
    認無繼續施用毒品之傾向，於88年4月1日釋放出所；復於89
    年間再犯施用毒品罪，經原審法院以90年度毒聲字第577號
    裁定送觀察、勒戒後，認無繼續施用毒品之傾向，而於90年
    8月月23日釋放出所，並由臺灣南投地方法院檢察署檢察官
    以89年度毒偵字第2164號為不起訴處分確定在案。則被告第
    三次或第三次以上施用毒品犯行，不論距第一次施用毒品，
    經觀察、勒戒，或強制戒治後多久，依最高法院96年度臺非
    字第236號判決意旨，均非屬「五年後再犯」之情形，自應
    逕行起訴。本件原審法院未查被告已非「五年後再犯」，遽
    為公訴不受理之判決，自有違誤云云。惟按毒品危害防制條
    例第23條第2項規定，所謂經觀察、勒戒或強制戒治執行完
    畢釋放後「5年內再犯」者，因其再犯率甚高，原實施之觀
    察、勒戒及強制戒治既已無法收其實效，乃依法追訴或裁定
    交付審理。故施用第一、二級毒品者，除曾經觀察、勒戒或
    強制戒治執行完畢後5年內再犯之情形外，均仍得適用以保
    安處分代替刑事訴追程序之規定，並不限於初犯施用毒品者
    。則初犯施用毒品罪後，於5年內第2次再犯，因時值毒品危
    害防制條例修正前，經依修正前舊法追訴處罰同時並施以強
    制戒治，嗣於該條例修正公布並施行後，始第3次（或第3次
    以上）再犯，且其行為時距第2次再犯而經觀察、勒戒或強
    制戒治執行完畢釋放時之間隔已滿5年者，依其第2次再犯經
    保安處分執行完畢釋放後5年內未曾再犯之情形以觀，核與
    初犯經保安處分執行完畢釋放後「5年內再犯」者，其再犯
    率高，原實施之觀察、勒戒及強制戒治已無法收其實效之情
    形則迥不相侔，而與「5年後再犯」者，已收5年遮斷效之情
    形相同；本於上開對具治療成效之病患性毒品犯，期能藉由
    強制治療之保安處分戒除其身、心癮之立法本旨，自應認與
    5年後再犯之情形相同，依毒品危害防制條例第20條第3項，
    仍應適用同條第1項規定，以保安處分代替刑事訴追之規定
    （最高法院96年度台非字第123號判決，臺灣高等法院暨所
    屬法院96年度法律座會研討結果可資參照）。本件被告係於
    95年11月17日17時45分許回溯4日內之某時，犯施用第一級
    及第二級毒品罪，已逾其前次因施用毒品經觀察、勒戒執行
    完畢釋放後五年以上之時間（至其另於94年間因施用毒品犯
    行後，於犯罪未發覺前，自動請求治療，該次不應計入施用
    毒品次數，業經原審法院說明甚詳），揆諸上揭說明，自應
    依毒品危害防制條例第20條第3項規定，將被告送觀察、勒
    戒。原審法院因認本件起訴之程序違背法律規定，而諭知公
    訴不受理，並無不當。本件上訴並無理由，應不經言詞辯論
    予以駁回。
三、據上論斷，應依刑事訴訟法第373條、第368條、第372條，
    判決如主文。
中    華    民    國    98    年    7     月    9     日
            刑事第六庭  審判長法  官  李  文  雄
                              法  官  張  恩  賜
                              法  官  邱  顯  祥
上列正本證明與原本無異。
如不服本判決應於收受送達後十日內向本院提出上訴書狀，其未
敘述上訴之理由者並得於提起上訴後十日內向本院補提理由書（
均須按他造當事人之人數附繕本）「切勿逕送上級法院」。
                              書記官  許  美  惠
中    華    民    國    98    年    7    月     9     日


司法院資訊處製作；財團法人民間司法改革基金會備份。
